臺灣高等法院民事判決　九十三年度上易字第二二○號
　　上　訴　人　乙○○
　　被　上訴人　甲○○
右列當事人間請求債務人異議之訴等事件，上訴人對於中華民國九十二年十二月二日
臺灣臺北地方法院第一審判決（九十二年度訴字第四五二０號）提起上訴，經本院於
九十三年六月十五日言詞辯論終結，判決如左：
    主    文
上訴駁回。
第二審訴訟費用由上訴人負擔。
    事實及理由
一、上訴人起訴主張：被上訴人以伊為執行債務人向原審提起之九十二年度執字第二
    三二一六號案強制執行案件之執行名義並未送達伊，故執行名義未成立，爰依強
    制執行法第十四條提起債務人異議之訴，請求撤銷系爭強制執行程序。又被上訴
    人在無證據之情形下，於民國（下同）九十年五月十八日發存證信函第一五二九
    號至台北市政府勞工局，誹謗及誣指伊拆閱其私人掛號信函，還影印公開散發，
    更為使伊受刑事處分，竟捏詞誣告伊侵吞其學生信函入己，及妨害書信秘密為由
    向原審地檢署控告伊拆閱其私人掛號信函，案經該署檢察官偵查認定均非事實而
    為不起訴處分在案，是被上訴人之誹謗及誣告行為已嚴重影響伊人格及名譽。且
    被上訴人於任職原審共同原告芷峰企管顧問股份有限公司（下稱芷峰公司）期間
    ，未經芷峰公司同意，公開及濫用其公司名稱、地址、傳真，給其學生為其私人
    業務之用途，嚴重阻礙芷峰公司正常運作，又被上訴人於芷峰公司支領高薪而利
    用於芷峰公司任職之便，處理與芷峰公司營利事業無關之私人業務，公器私用，
    侵犯芷峰公司權益，為侵權行為云云，爰依民法第一百八十四條之規定，求為：
    (一)撤銷原法院九十二年度民執字第二三二一六號強制執行程序。(二)被上訴人應賠
    償上訴人新台幣（下同）五十萬元及自九十年五月十一日起至清償日止，依週年
    利率百分之五計算利息。被上人應負擔費用，在自由時報，中國時報及聯合報之
    第一版下，以五公分乘以十公分之版面各刊登如原判決附件所示之道歉啟事。
　　(三)被上訴人應賠償原審共同原告芷峰公司三十萬元及自九十年五月十一日起至清
　　償日止按年息百分之五計算之利息。被告應負擔費用在自由時報、中國時報及聯
　　合報之第一版下以五公分乘以十公分的版面各刊登如原判決附件所示之道歉啟事
    之判決。（原審為上訴人及芷峰公司敗訴之判決後，上訴人僅就原審駁回其請求
    被上訴人給付二十萬元及法定遲延利息部分，聲明不服。其餘部分，則未據聲明
    不服，芷峰公司敗訴部分，經該公司上訴後，撤回上訴，均已告確定）。其於本
    院上訴聲明為：(一)原判決關於駁回上訴人後開第二項之訴部分廢棄。(二)上開廢棄
    部分，被上訴人應給付上訴人二十萬元及自起訴狀繕本送達之翌日起，至清償日
    止，依週年利率百分之五計算之利息。
    被上訴人則以：上訴人所指伊妨害上訴人名譽及誣告部分，經判決後，上訴人即
    不得再行起訴。況縱伊有侵權行為之事實，已事經二年，其請求權時效已消滅。
    又強制執行乃按照判決執行完全合法等語，資為抗辯。其於本院之答辯聲明為：
    上訴駁回。
二、上訴人前開主張被上訴人於九十年五月二十八日，以其涉嫌妨害書信秘密為由，
　　向台灣台北地方法院檢察署檢察官提出告訴，經檢察官為不起訴處分確定在案之
　　事實，業據其提出原審檢察署檢察官九十一年度偵字第一四五０號不起訴處分書
　　為證（見原審卷第二十九至三十八頁），且為被上訴人所不爭執（見本院卷第九
　　十六頁），復經本院調取原審檢察署九十年度偵字第一二九六六號及九十一年度
　　偵字一四五０號案卷核閱無誤，固堪信為真實。
三、按因故意或過失，不法侵害他人之權利者，負損害賠償責任。民法第一百八十四
    條第一項前段固定有明文。惟因侵權因侵權行為所生之損害賠償請求權，自請求
    權人知有損害及賠償義務人時起，二年間不行使而消滅。民法第一百九十七條第
    一項亦有明文。又按關於侵權行為損害賠償請求權之消滅時效，應以請求權人實
    際知悉損害及賠償義務人時起算，非以知悉賠償義務人因侵權行為所構成之犯罪
    行為經檢察官起訴，或法院判決有罪為準。是請求權人若實際知悉損害及賠償義
    務人時，即起算時效，並不以賠償義務人坦承該侵權行為之事實為必要，亦非以
    知悉賠償義務人因侵權行為所構成之犯罪行為經檢察官起訴（或不起訴），或法
    院判決有罪為準（最高法院七十二年台上字第七三八號判例、八十五年台上二一
    一三號判決、九十二台上字第二００一號判決參照）。查：
  (一)被上訴人於九十年五月二十八日，以其涉嫌妨害書信秘密為由，向台灣台北地方
    法院檢察署檢察官提起告訴，固經檢察官為不起訴處分確定案。惟查：上訴人於
    九十年七月十八日原審檢察官詢問時，已出庭應訊，且上訴人於當庭提出之刑事
    答辯狀亦載明，被上訴人履次誹謗上訴人拆開她的信函（見原審偵字第一二九六
    六號卷第二十九頁點名單及第三十五頁刑事答辯狀）。足認上訴人於九十年七月
    十八日前，即知被上訴人以伊涉嫌妨害書信秘密為由，向檢察官提起告訴。縱上
    訴人受有損害，揆諸前開說明，上訴人既於九十年七月十八日即已知悉損害及賠
    償義務人，惟其遲至九十二年八月十一日始依侵權行為之法則，請求損害賠償（
    見原審卷第五頁異議狀），其請求權顯已罹二年之短期時效而消滅。上訴人雖主
    張需待檢察官之不起訴處分確定時，始能起訴請求損害賠償云云，自無足取。
  (二)上訴人另主張被上訴人於九十年五月十八日以台北郵局第三九支局第一五二九號
    存證信函向訴外人台北市勞工保險陳述伊「拆閱被上訴人之私人掛號信函，還影
    印公開散發」亦屬妨害伊之名譽云云，惟按民法上名譽權之侵害非即與刑法之誹
    謗罪相同，名譽有無受損害，應以社會上對個人評價是否貶損作為判斷之依據，
    （最高法九十年台上字第六四六號判例參照）。經查：被上訴人固不否認有向訴
    外人台北市勞工局陳述上訴人拆閱被上訴人之私人掛號信函並影印公開散發之情
    事（見本院卷第九十六頁），並有郵局存證信函可據（見本院卷第一一六頁），
    惟查該存證信函係寄給上訴人而副知台北市勞工局（見本院卷第一一五頁），依
    台北市勞工局九十保承字第六０六四二０七號函覆被上訴人之文件觀之（見本院
    卷第一八八、一八九頁），訴外人台北市勞工局僅就芷峰公司未依規定無故將被
    上訴人申報退保致年資中斷應予賠償等勞工保險處理事宜進行調查函覆被上訴人
    ，並無處理被上訴人陳述上訴人「拆閱被上訴人之私人掛號信函，還影印公開散
    發」之部分，足認上訴人在社會上之評價並未遭受貶損。況上訴人亦未就其於社
    會上之評價遭受貶損之情事舉證以實其說，益難信上訴人之名譽已遭受侵害。故
    上訴人以其名譽因而遭受侵害為由，請求被上訴人給付非財產上之損害賠償云云
    ，亦無足取。
四、綜上所述，上訴人基於侵權行為之法則，請求被上訴人給付二十萬元之慰撫金本
    息部分，即屬不應准許。從而，原審就上開部分所為上訴人敗訴之判決，核無違
    誤。上訴論旨，猶執陳詞，指摘原判決不當，求予廢棄，為無理由。
五、至兩造其餘之攻擊或防禦方法及未經援用證據，經本院斟酌後，認為均不足以影
    響本判決之結果，自無逐一詳予論駁之必要，併此敘明。
六、據上論結，本件上訴為無理由，爰判決如主文。
中　　　華　　　民　　　國　　九十三　　年　　　六　　　月　　二十九　　日
                              　民事第四庭
　　　　　　　　　　　　　　　　　　審判長法  官　林  敬  修
　　　　　　　　　　　　　　　　　  　　　法  官　劉  勝  吉
　　　　　　　　　　　　　　　　　　　　　法  官　劉  清  景
正本係照原本作成。
不得上訴。
中　　　華　　　民　　　國　　九十三　　年　　　六　　　月　　三十　　　日
　　　　　　　　　　　　　　　　　　　　　書記官  黃  千  鶴
